臺灣臺中地方法院民事判決
111年度中簡字第429號
原      告  陳文進  
訴訟代理人  詹志宏律師
被      告  李建德  
上列當事人間請求損害賠償事件，本院於民國111年4月15日言詞
辯論終結，判決如下︰
　　主　　　文
被告應給付原告新臺幣參佰萬元，及自民國一一ㄧ年三月二十九
日起至清償日止，按週年利率百分之五計算之利息。
訴訟費用由被告負擔。
本判決得假執行。
    事實及理由
壹、兩造爭執要旨：
  一、原告主張：被告於民國109年1月4日下午5時34分許前某時
      ，在不詳地點，食用以酒精烹煮之薑母鴨後，自該處騎駛
      車牌號碼000-0000號普通重型機車上路。嗣於同日下午5
      時34分許，途經臺中市○○區○○路00○00號前時，因不勝酒
      力，致控制力及注意力降低，不慎與原告所騎駛車牌號碼
      000-000號普通重型機車發生碰撞，致原告受有左腓骨骨
      折、頭部外傷合併顱內出血之重傷害，進而導致中樞神經
      系統遺存永久無法恢復之障礙，且目前有記憶力及智力衰
      退、左側肢體無力而行動不便，其日常生活無法完全自理
      ，需他人協助照料，而受有重大不治或難治之重傷害。原
      告因本件車禍支出醫療費用新臺幣（下同）8,464元、住
      院看護費用38,400元。又原告於45年12月18日出生，其因
      本件車禍致終生需專人照料，自109年4月3日入住仁美護
      理之家起至國人平均餘命80.9歲止，餘命尚有309個月，
      以每月看護費用35,000元計算，原告終身看護費用為10,8
      15,000元。再者，原告於本件車禍前擔任營造人員，勞工
      保險每月投保薪資級距為24,000元，自109年1月4日起至
      原告可服勞務時間之終期即111年12月18日止，共計24個
      月無法工作，薪資損失為576,000元。此外，原告因本件
      車禍致終生臥床，苦不堪言，併請求被告賠償精神慰撫金
      100萬元。另兩造於本件車禍前均有飲酒，同為肇事原因
      ，各應負百分之50之過失責任。為此，爰依侵權行為之法
      律關係，提起本件訴訟，一部請求被告賠償300萬元，並
      聲明：被告應給付原告300萬元，及自起訴狀繕本送達翌
      日起至清償日止，按週年利率百分之5計算之利息（見本
      院卷第69頁）。
  二、被告抗辯：被告對原告請求之醫療費用、住院期間看護費
      用、工作損失及精神慰撫金均不爭執，至於未來看護費用
      部分，請求扣除中間利息。又原告於本件車禍前也有飲酒
      ，主張原告與有過失等語。並聲明：原告之訴駁回。　
參、得心證之理由：
  一、原告主張被告於109年1月4日下午5時34分許前某時，在不
      詳地點，食用以酒精烹煮之薑母鴨後，自該處騎駛車牌號
      碼000-0000號普通重型機車上路。嗣於同日下午5時34分
      許，途經臺中市○○區○○路00○00號前時，因不勝酒力，致
      控制力及注意力降低，不慎與原告所騎駛車牌號碼000-00
      0號普通重型機車發生碰撞，致原告受有左腓骨骨折、頭
      部外傷合併顱內出血之重傷害，進而導致中樞神經系統遺
      存永久無法恢復之障礙，且目前有記憶力及智力衰退、左
      側肢體無力而行動不便，其日常生活無法完全自理，需他
      人協助照料，而受有重大不治或難治之重傷害等情，業據
      原告提出童綜合醫療社團法人童綜合醫院（下稱童綜合醫
      院）一般診斷書為證，並經本院依職權調取本院109年度
      交易字第1305號、臺灣高等法院臺中分院110年度交上易
      字第767號刑事卷宗、臺灣臺中地方檢察署109年度偵字第
      16784號偵查卷宗核閱無訛，且為被告所不爭執，堪信原
      告所陳上情為真正，本院即採為判決之基礎。
  二、按因故意或過失，不法侵害他人之權利者，負損害賠償責
      任；不法侵害他人之身體或健康者，對於被害人因此喪失
      或減少勞動能力或增加生活上之需要時，應負損害賠償責
      任；不法侵害他人之身體、健康、名譽、自由、信用、隱
      私、貞操，或不法侵害其他人格法益而情節重大者，被害
      人雖非財產上之損害，亦得請求賠償相當之金額，民法第
      184條第1項前段、第193條第1項、第195條第1項分別定有
      明文。本件被告酒後駕車，致其控制車輛能力降低，不慎
      自後碰撞原告所騎駛之機車，是被告就本件車禍之發生自
      有過失，且其過失行為與原告所受傷害間具有相當因果關
      係，則原告依侵權行為之規定，請求被告負損害賠償責任
      ，洵屬有據。
　三、茲就原告請求被告賠償之項目及金額有無理由，逐一論述
      如下：
　  ㈠醫療費用部分：
　　  原告主張其因本件車禍受傷共支出醫療費用8,464元，固
      提出童綜合醫院一般診斷書、健保患者自費同意書、住院
      收據、電子發票證明聯及交易明細為證 （見本院卷第21
      頁、第29至37頁），惟上開交易明細所載時間、金額，均
      與電子發票證明聯所載時間、金額相同，足認上開交易明
      細僅係購買品項之證明，不得重複計算為醫療費用，應予
      扣除。其餘支出經核均為治療本件車禍受傷所必要之醫療
      費用，且為被告所不爭執（見本院卷第136頁），是原告
      請求被告賠償之醫療費用，於7,091元範圍內，核屬有據
      ，應予准許。
　　㈡住院看護費用部分：
　　　原告主張其因本件車禍受傷導致行動不便，日常生活無法
      完全自理，自109年1月4日車禍發生起至4月3日移入護理
      之家前，需專人照護，共計支出看護費用38,400元等情，
      有童綜合醫院一般診斷書、收據附卷可稽（見本院卷第21
      、39頁），並為被告所不爭執（見本院卷第136頁），是
      原告請求被告給付住院期間之看護費用38,400元，委屬有
      據，應予准許。
　　㈢終生看護費用部分：
　　　按基於同一原因事實受有損害並受有利益者，其請求之賠
      償金額，應扣除所受之利益，民法第216條之1規定甚明。
      準此，依民法第193條第1項命加害人一次支付賠償總額，
      以填補被害人所受喪失或減少勞動能力之損害，應先認定
      被害人因喪失或減少勞動能力而不能陸續取得之金額，按
      其日後本可陸續取得之時期，各照霍夫曼式計算法，扣除
      依法定利率計算之中間利息，再以各時期之總數為加害人
      一次所應支付之賠償總額，始為允當（最高法院22年上字
      第353民事裁判要旨參照）。查原告因本件車禍，受有左
      腓骨骨折、頭部外傷合併顱內出血之重傷害，其中因腦傷
      導致中樞神經系統遺存永久無法恢復之障礙，目前有記憶
      力及智力衰退、左側肢體無力導致行動不便，目前日常生
      活無法完全自理，需他人協助照料等情，有童綜合醫院一
      般診斷書在卷（見本院卷第21頁），堪認被告目前為永久
      失能，終生均需專人照顧。又原告係於45年12月18日出生
      ，有個人基本資料查詢結果在卷可佐（見臺灣臺中地方檢
      察署109年度偵字第16784號卷第93頁），其於109年4月3
      日移入護理之家時，為63歲餘，依內政部109年臺中市簡
      易生命表所示，男性自63歲起之平均餘命為19.94年。則
      按兩造所不爭執之每月看護費用35,000元（另件本院卷第
      119頁以下收費明細表）、平均餘命19.94年，並依霍夫曼
      式計算法扣除中間利息（首期給付不扣除中間利息），核
      計原告得向被告請求給付之終生看護費用金額為5,818,56
      9元【計算式：35,000×166.00000000+(35,000×0.28)×(16
      6.00000000-000.00000000)=5,818,569.000000000。其中
      166.00000000為月別單利(5/12)%第239月霍夫曼累計係數
      ，166.00000000為月別單利(5/12)%第240月霍夫曼累計係
      數，0.28為未滿一月部分折算月數之比例(19.94×12=239.
      28[去整數得0.28])。元以下四捨五入】。是原告請求被
      告賠償之終生看護費用，於5,818,569元之範圍內，為有
      理由。
　　㈣工作損失部分：
　　　原告於本件車禍發生後既已永久失能，勞動能力減損之承
      度應達百分之百，其請求被告賠償直到法定退休年齡前之
      不能工作損失，自有理由。又原告主張其於本件車禍發生
      前擔任營造人員，投保勞工保險之薪資級距為24,000元等
      情，業據原告提出臺中市營造業職業工會會員繳款專用通
      知函為憑（見本院卷第43頁），則原告請求依勞保投保薪
      資級距24,000元作為喪失勞動能力所受損害之計算基礎，
      尚屬合理。又原告係於45年12月18日出生，自109年1月4
      日本件車禍發生之日起至屆滿勞動基準法第54條規定之退
      休年齡65歲即110年12月18日止，尚可工作之期間為1年11
      月又14日，是原告得向被告請求賠償之不能工作損失，於
      563,200元之範圍內【計算式：24,000×23＋24,000×14/30＝
      563,200】，為有理由。
　　㈤精神慰撫金部分：
      按慰撫金之賠償須以人格權遭遇侵害，使精神上受有痛苦
      為必要，其核給之標準固與財產上損害之計算不同，然非
      不可斟酌雙方身份資力與加害程度，及其他各種情形核定
      相當之數額（最高法院51年台上字第223號民事裁判要旨
      參照）。查原告於本件車禍發生前擔任營造人員，已婚，
      子女均已成年，目前住在仁美護理之家，名下有房屋及土
      地數筆；被告則為專科畢業，畢業後從事建材板金、建材
      倉管、飛機零件製造業等工作，月薪約2萬餘元，名下無
      不動產，目前與父母同住，父母無工作，沒有需要扶養之
      人等節，業據兩造於本院審理時陳明在卷，並有稅務電子
      閘門財產及所得調件明細表附卷可按。是本院審酌兩造之
      身分、地位、經濟能力及原告之傷勢等一切情狀，認原告
      請求被告賠償100萬元之精神慰撫金，尚屬適當，應予准
      許。
    ㈥綜上，原告得請求被告賠償之金額合計為7,402,129元【計
      算式：7,091＋38,400＋5,818,569＋563,200＋1,000,000＝7,4
      27,260】。
  四、按損害之發生或擴大，被害人與有過失者，法院得減輕賠
      償金額，或免除之，民法第217條第1項規定甚明。本件原
      告於本件車禍發生前亦有飲酒，其酒後駕車之犯行並經臺
      灣臺中地方檢察署檢察官為緩起訴處分確定，業經本院依
      職權調取臺灣臺中地方檢察署109年度偵字第16784號偵查
      卷宗核閱無訛，原告酒後駕車自會影響其控制車輛及應變
      突發狀況之能力，足認原告對本件車禍之發生亦有過失。
      本院審酌被告酒後騎車自後方碰撞原告騎駛之機車為肇事
      主因，而原告酒後騎車上路為肇事次因，認被告就本件車
      禍應負百分之80之過失責任，原告則應負百分之20之過失
      責任，則經過失相抵後，原告得請求被告之賠償金額為5,
      941,808元（計算式：7,427,260元×80％＝5,941,808）。
  五、再按強制汽車責任保險法第32條規定：「保險人依本法規
      定所為之保險給付，視為被保險人損害賠償金額之一部分
      ；被保險人受賠償請求時，得扣除之」。本件原告自陳其
      因本件車禍已領取強制汽車責任險之保險給付1,711,723
      元，有原告所提賠款通知單在卷可稽（見本院卷第127、1
      29頁），依前揭說明，此金額即視為損害賠償之一部，自
      應從原告得請求被告賠償金額予以扣除，故被告尚應賠償
      原告之金額為4,230,085元（5,941,808－1,711,723＝4,230
      ,085元）。是原告於本件一部請求被告賠償300萬元，核
      無不合，應予准許。
  六、末按給付有確定期限者，債務人自期限屆滿時起，負遲延
      責任。給付無確定期限者，債務人於債權人得請求給付時
      ，經其催告而未為給付，自受催告時起，負遲延責任。其
      經債權人起訴而送達訴狀，或依督促程序送達支付命令，
      或為其他相類之行為者，與催告有同一之效力，民法第22
      9條第1項、第2項定有明文。又遲延之債務，以支付金錢
      為標的者，債權人得請求依法定利率計算之遲延利息。但
      約定利率較高者，仍從其約定利率。應付利息之債務，其
      利率未經約定，亦無法律可據者，週年利率為百分之5，
      民法第233條第1項、第203條亦有明定。本件原告對被告
      之侵權行為債權，核屬無確定期限之給付，既經原告提起
      刑事附帶民事訴訟，而起訴狀繕本業於111年3月28日送達
      被告（見本院卷第107頁送達證書），被告迄未給付，當
      負遲延責任。是原告請求被告給付自起訴狀繕本送達被告
      之翌日即111年3月29日起算，按週年利率百分之5計算之
      法定遲延利息，亦無不合，應予准許。
  七、綜上所述，原告依侵權行為之法律關係，請求被告給付原
      告300萬元，及自111年3月29日起至清償日止，按週年利
      率百分之5計算之利息，為有理由，應予准許。
  八、本件係依民事訴訟法第427條第1項規定適用簡易訴訟程序
      ，所為被告敗訴之判決，應適用民事訴訟法第389條第1項
      第3款之規定，依職權宣告假執行。
  九、本件事證已臻明確，兩造其餘攻擊防禦方法，核與判決結
      果不生影響，爰不逐一論述。
肆、訴訟費用負擔之依據：民事訴訟法第78條。
中　　華　　民　　國　　111 　年　　4 　　月　　29　　日
                  臺中簡易庭    法  官  林筱涵
以上為正本係照原本作成。
如不服本判決，應於送達後20日內，向本院提出上訴狀並表明上
訴理由，如於本判決宣示後送達前提起上訴者，應於判決送達後
20日內補提上訴理由書（須附繕本）。如委任律師提起上訴者，
應一併繳納上訴審裁判費。
中　　華　　民　　國　　111 　年　　4 　　月　　29　　日
                                書記官  張峻偉